臺灣桃園地方法院小額民事判決
110年度桃小字第1886號
原      告  李星儀  
被      告  生活資產管理股份有限公司

法定代理人  柴佩瓏  
訴訟代理人  陳嵩豐  

上列當事人間請求返還斡旋金事件，於民國111 年3月31日言詞
辯論終結，本院判決如下：
    主    文
原告之訴駁回。
訴訟費用新臺幣壹仟元由原告負擔。
    理由要領
一、原告主張：
　　原告於民國110年5月間委託被告居間仲介承租坐落桃園市○○
    區○○路00000號房屋（下稱系爭房屋），原告旋即交付新臺
    幣（下同)65,000元予被告（頂讓押金5 萬元、要約金15,00
    0元），並簽立承租暨服務要約書（下稱系爭要約書），承
    租條件為每月租金需為3萬元，然今出租人不願意以月租3萬
    元出租，系爭要約書遂因上開條件未成就而不生效力，被告
    即應退還該款項，惟被告仍拒不返還。為此，爰依法提起本
    件訴訟等語。並聲明：被告應給付原告65,000元，及自起訴
    狀繕本送達翌日起至清償日止，按週年利率5%計算之利息。
二、被告則以：
　　原告透過被告居間承租系爭房屋，經被告斡旋後，原告同意
    以每月租金31,000元承租系爭房屋，原告並給付65,000元；
    如今原告不欲承租，可歸責於原告所致，依系爭要約書第4
    條約定，被告自無須返還定金與原告等語，資為抗辯，並聲
    明：原告之訴駁回。
三、得心證之理由：
　㈠按當事人主張有利於己之事實者，就其事實有舉證責任，民
    事訴訟法第277 條前段定有明文。次按「稱租賃者，謂當事
    人約定，一方以物租與他方使用收益，他方支付租金之契約
    。」，民法第421 條第1 項定有明文。又租賃，乃特定當事
    人間所締結之債權契約，對於契約必要之點，即租金與標的
    物之意思表示必須一致，否則其契約即難謂已成立（最高法
    院89年度台上字第676號民事裁判要旨參照)。
　㈡經查，本件原告主張於訂約時已告知被告，承租條件為每月
    租金需為3萬元，租賃契約始為成立乙節，既為被告所否認
    ，揆諸上開規定，自應由原告就此有利於己之事實負舉證責
    任。而觀諸原告與被告所屬之業務人員即訴外人楊大廣之LI
    NE對話內容顯示，楊大廣曾對原告表示：「李先生還是這樣
    ，依你老婆說的5/24日星期一晚上大概21:00到我公司簽租
    頂契約，你們簽約時先支付31000的租金跟150000的部份頂
    讓金，待6/1日或你們去澎湖遊玩回來大概6月初辦理點交，
    點交當天完成所有點交程序後，你們再將頂讓金的餘款10萬
    元交給蘇先生，點交當天房東呂小姐也會陪同一起點交，你
    們覺得這樣安排時間上ok嗎?」，原告則回覆：「好，這樣
    我也有保障」、「這樣雙方都有保障，點交當日付完所有款
    項，點交當日再抄電表」，楊大廣隨即於上開對話紀錄又向
    原告表示：「好的那我就照上面的時間跟日期跟房東還有蘇
    先生那邊確認簽約的時間了喔」，原告再回覆：「好的再麻
    煩你了」等語（見本院卷第21頁反面），原告亦不爭執前揭
    對話內容之真正（見本院卷第24頁反面），足見兩造就對於
    承租系爭房屋，租金31,000元等契約必要之點達於合致，應
    認系爭租約已成立生效。
　㈢依兩造所簽之系爭要約書第4條約定：「出租人簽署本要約書
    之同時，需支付要約金共計壹萬伍仟元、頂讓要約金共計伍
    萬元，作為受託人居間向出租人協議承租條件之用。…本要
    約書無須經出租人簽認，出租人同意依本要約條件出租時，
    租賃契約即為成立，要約金同時轉為定金，發生租賃定金效
    力。若承租人違約不承租，或不依約定時間簽定書面租約，
    經出租人書面催告期滿後終止租賃契約，定金不得請求返還
    。」（見本院卷第5頁），再按承租人因租賃之故而交付定
    金，其交付之相對人應為出租人，目的係向出租人表示願意
    承租租賃物，使出租人知悉而防止再將租賃物出租與第三人
    ，出租人如收受定金，則推定租賃契約成立，此觀民法第24
    8條「訂約當事人之一方，由他方受有定金時，推定其契約
    成立。」之規定應足至明，故依定金之性質及目的而言，交
    付之相對人應為出租人，並於契約成立後成為契約價金之一
    部分，並非由居間之仲介所取得，此觀諸民法第565條規定
    「稱居間者，謂當事人約定，一方為他方報告訂約之機會或
    為訂約之媒介，他方給付報酬之契約。」即可辨明，是居間
    之仲介業者並非租賃契約之當事人，定金亦非其所取得。
　㈣準此，本件原告與系爭房屋出租人簽訂租賃契約，已如前述
    ，而被告係居間仲介之租屋業者，故原告與被告雖簽訂系爭
    要約書並交付要約金65,000元予被告，惟依上述，被告應於
    代收此一要約金後轉交出租人，並向出租人表示原告願意承
    租，如出租人表示願意出租，則該要約金則轉化為原告與出
    租人之租賃契約定金，而非作為原告委任被告洽談租賃事宜
    之即委任報酬，是原告請求被告返還斡旋金65,000元，即屬
    無據。
四、綜上所述，原告依契約之法律關係，請求被告給付65,000元
    ，及自起訴狀繕本送達翌日起至清償日止，按週年利率5%計
    算之利息，為無理由，應予駁回。
五、本件事證已臻明確，兩造其餘之攻擊防禦方法及所提證據，
    於判決結果不生影響，爰不一一論列，併此敘明。
六、訴訟費用負擔之依據：民事訴訟法第78條。並依同法第436
    條之19第1 項規定，確定訴訟費用額1,000 元由原告負擔。
     　　
　
中    華    民    國   111    年    4     月    14    日
                  桃園簡易庭  法  官  汪智陽
以上正本係照原本作成。
如不服本判決，應於送達後20日內，向本院提出上訴狀並表明上
訴理由，如於本判決宣示後送達前提起上訴者，應於判決送達後
20日內補提上訴理由書（須附繕本）。
如委任律師提起上訴者，應一併繳納上訴審裁判費。
中    華    民    國   111    年    4     月    14    日
                              書記官  陳家蓁
附錄：
一、民事訴訟法第436條之24第2項：
    對於小額程序之第一審裁判上訴或抗告，非以其違背法令為
    理由，不得為之。
二、民事訴訟法第436條之25：
    上訴狀內應記載上訴理由，表明下列各款事項：
    ㈠原判決所違背之法令及其具體內容。
    ㈡依訴訟資料可認為原判決有違背法令之具體事實。
三、民事訴訟法第471條第1項：（依同法第436條之32第2項規定
    於小額事件之上訴程序準用之）
    上訴狀內未表明上訴理由者，上訴人應於提起上訴後20日內
    ，提出理由書於原第二審法院；未提出者，毌庸命其補正，
    由原第二審法院以裁定駁回之。